【裁判字號】    94,勞上,36
【裁判日期】    950308
【裁判案由】    給付職業災害補償費等
【裁判全文】
臺灣高等法院民事判決                  94年度勞上字第36號
上  訴  人
即被上訴人  甲  ○
訴訟代理人  郭百祿律師
被上訴人
即上訴人    欣榮通運股份有限公司
法定代理人  乙○○
訴訟代理人  曾國龍律師
複代理人    林春金律師
上列當事人給付職業災害補償費等事件，上訴人對於中華民國94
年5月25日臺灣士林地方法院93年度勞訴字第30號第一審判決提
起上訴，經本院於95年2月22日言詞辯論終結，判決如下：
    主  文
兩造上訴均駁回。
第二審訴訟費用由兩造各自負擔。
    事實及理由
一、本件上訴人即被上訴人甲○（下稱甲○）起訴主張：甲○自
    民國（下同）86年11月11日起受僱於被上訴人即上訴人欣榮
    通運公司（下稱欣榮通運公司），擔任聯結車司機，91年7
    月3日下午，甲○駕駛欣榮通運公司所有，車牌號碼255-KA
    號之曳引車，拖曳FJ-J7號全拖車，沿國道三號公路由北往
    南行駛於外側車道，當時甲○係為欣榮通運公司執行職務中
    。適該日下午4時許，訴外人蔡明顯（下稱蔡明顯）駕駛大
    榮汽車貨運公司所有（下稱大榮汽車公司），車牌號碼HU-
    238號營業大貨車，因故熄火，停放國道三號公路由北往南
    方向58.9公里處之路肩等待救援，惟因該營業大貨車車體龐
    大，以致停妥時，其車左後方內側車輪右緣上方左側之車身
    均已侵入外側車道，足以影響外側車道後方來車之行車安全
    ，蔡明顯原應注意顯示閃光警示燈，並應於車身入侵外側車
    道之後方50公尺至100公尺處，設置車輛故障標誌以警示外
    側車道之來車，惟疏未注意為之。嗣甲○駕駛前開曳引車自
    後方駛經該路段時，未及注意前述車前狀況，迄駛近見狀欲
    變換車道至中外車道時，業已煞避不及，致甲○所駕駛的曳
    引車車頭右側自後撞及蔡明顯停放之營業大貨車車廂左後角
    ，甲○因此撞擊，導致頸椎第6節、第7節脫位，且脊髓受到
    壓迫，並雙下肢癱瘓的重傷害。甲○上開傷害，依勞工安全
    衛生法第3條第4項規定，核定為職業災害，欣榮通運公司應
    依勞動基準法第59條第1款、第2款、第3款規定，補償甲○
    必要之醫療費用114,451元，原領工資數額196,800元，殘廢
    補償3,631,500元 (詳後附計算式2)。惟因欣榮通運公司已
    於事故發生後給付甲○薪資176,400元，並向勞工保險局請
    領334,600元之職業災害補償金，甲○亦自勞工保險局核領
    2,100,000元之殘廢給付，但欣榮通運公司僅可抵充其中
    1,470,000元（嗣改稱欣榮通運公司可抵充之金額為1,680
    ,000 元），扣除上開可抵充之金額後，欣榮通運公司尚應
    給付甲○3,725,751元 (詳後附計算式3)。又欣榮通運公司
    依職業災害勞工保護法第24條第1款、第25條第2項、第26條
    第2項之規定，應給付甲○退休金1,143,800元 (詳後附計算
    式4)，合計欣榮通運公司應給付甲○4,869,551元 (詳後附
    計算式5)，爰依勞動基準法相關規定，起訴請求：(一)欣榮通
    運公司應給付甲○4,869,551元，及自起訴狀繕本送達翌日
    起至清償日止，按年息5%計算之利息。(二)甲○願供擔保，請
    准宣告假執行。，並於本院上訴聲明：(一)原判決關於駁回甲
    ○在第一審1,573,847元及其法定利息部分之訴暨命負擔該
    部分之訴訟費用之裁判均廢棄。(二)上項廢棄部分，欣榮通運
    公司應再給付甲○1,573,847元，及自93年7月8日起至清償
    日止，按年息5%計算之利息。(三)上項聲明，甲○願供擔保，
    請准宣告假執行。就欣榮通運公司上訴部分，答辯聲明：上
    訴駁回。
二、欣榮通運公司則以：依勞動基準法第59條第2款、第3款之規
    定，雇主應補償職業災害勞工原領工資之責任僅限於勞工「
    醫療中」，如已治療終止且審定身體遺存殘廢者，即應適用
    同條第3款規定給予殘廢補償。本件甲○經治療終止後，已
    由醫院診斷審定符合勞工保險條例第二級殘障，並開具診斷
    證明書由甲○申請殘障給付並經核定在案，且勞工保險局亦
    認定甲○因殘廢不能繼續從事工作，而於92年11月3日逕予
    退保，堪認甲○至遲於92年11月3日即已治療終止，並經醫
    院審定為殘廢，欣榮通運公司僅須給付甲○自91年7月3日起
    至92年11月3日止，共計16個月之原領工資補償，金額合計
    1,307,200元 (詳後附計算式6)。準此，欣榮通運公司原應
    依勞動基準法第59條規定所負之職災補償金額，包括醫療費
    、原領工資、殘廢補償共計5,053,151元 (詳後附計算式7)
    ，惟甲○就本件事故之發生與有過失，應酌減50%之金額，
    甲○僅得請求欣榮通運公司給付2,526,576元 (詳後附計算
    式8)。又欣榮通運公司住院期間已給付甲○工資196,000元
    ，甲○自勞工保險局請領之職業災害補償金334,600元，甲
    ○自勞工保險局請領之殘廢給付2,100,000元，甲○向中國
    產物保險股份有限公司（下稱中國產物保險公司）請領保險
    金共計1,573,847元，欣榮通運公司均主張抵充。又因甲○
    就本件事故之發生有過失，其過失致欣榮通運公司所有之曳
    引車嚴重毀損，無法營運，應賠償欣榮通運公司曳引車受損
    修復費用912,000元、修復期間（91年7月3日至91年9月15日
    ）營業損失353,475元，共計1,265,475元 (詳後附計算式9)
    ，而甲○得請求之退休金為1,143,800元，經抵銷後欣榮通
    運公司已無給付義務。欣榮通運公司於本院上訴聲明：(一)原
    判決關於命欣榮通運公司給付甲○於超過1,049,518元部分
    及假執行之宣告及該部分訴訟費用之負擔均廢棄。(二)上開廢
    棄部分，甲○於第一審之訴及假執行之聲請均駁回。就甲○
    上訴部分，答辯聲明：(一)上訴駁回。(二)如受不利之判決，願
    供擔保，請准宣告免為假執行。
三、原審判決：欣榮通運公司應給付甲○1,703,118元，及自93
    年7月8日起至清償日止，按年息5%計算之利息。並就此部分
    為准、免假執行之宣告，而駁回甲○其餘之訴。欣榮通運公
    司就原審關於命其給付金額逾1,049,518元本息部份 (即主
    張甲○僅得請求91年7月3日起至92年11月3日止之原領工資
    補償金1,307,200元，不得再請求92年11月4日起至93年7月2
    日止之原領工資補償金653,6200元)，甲○就原審對於其已
    自中國產物保險公司領取保險理賠金1,573,847元，准許抵
    充本件欣榮通運公司應付之補償金部分即關於原判決駁回其
    請求金額1573,847元本息部份，分別提起上訴。其餘部分，
    未據上訴，本院自毋庸審酌。
四、兩造不爭執之點：
(一)甲○自86年11月11日起受僱於欣榮通運公司，擔任聯結車司
    機。
(二)91年7月3日，甲○駕駛欣榮通運公司所有，車牌號碼255-KA
    號曳引車，拖曳FJ-J7號全拖車，由國道3號公路由北往南行
    駛於外側車道，自後撞及訴外人蔡明顯所駕駛之貨車。當時
    甲○係為欣榮通運公司執行職務中，甲○因該交通事故受有
    頸椎第6節、第7節脫位、雙下肢癱瘓之重傷害。甲○所受傷
    害為職業災害。此並有臺灣桃園地方法院檢察署檢察官92
    年度偵續字第23號起訴書、臺灣桃園地方法院93年度交易字
    第57號刑事判決、長庚醫院診斷證明書、基隆醫院住院診斷
    證明書各一件附卷可稽（見原審第1卷第16頁至第25頁）。
(三)甲○因前開事故，共支出醫療費用新臺幣114,451元。此有
    臺大醫院住院費用證明單、急診費用證明單、基隆醫院醫療
    費用證明書、門診繳費證明書號長庚醫院醫療費用收據等件
    在卷足憑（見原審第1卷第26頁至第40頁）。
(四)甲○於91年7月3日發生車禍前一個月（即91年6月）之工資
    收入為81,700元，有薪資證明書附卷可據（見原審第1卷第
    41頁）。依該薪資數額計算甲○原領日工資為2,723元（即
    ：81,700 /30=2,723）。
(五)甲○因職業災害，經核定為二級殘廢，欣榮通運公司應給予
    殘廢補償3,631,500元。此有身心殘障手冊、重大傷病免自
    行部分負擔保險卡、勞工保險局核定通知書（見原審第1卷
    第42頁至第44頁）。
(六)系爭交通事故發生後，甲○已向勞工保險局請領職業災害補
    償金334,600元（此部分欣榮通運公司可全數抵充），及殘
    廢給付2,100,000元，有勞工保險局核定通知書存卷可證（
    見原審第1卷第44頁）。
(七)甲○因職業災害殘廢，並已依職業災害勞工保護法第24條第
    1款，對欣榮通運公司為終止兩造勞動契約之意思表示（契
    約終止日為93年6月12日）。甲○自86年11月11日起至93年6
    月12日止受僱於欣榮通運公司，年資6年7月2日，欣榮通運
    公司應給付甲○退休金1,143,800元。此並有存證信函及回
    執、掛號函件執據、掛號函件簽收清單等件為憑（見原審第
    1卷第45頁至第51頁）。
(八)甲○曾向中國產物保險股份有限公司領取1,573,847元。該
    筆金額為欣榮通運公司給付保險費向中國產物保險公司投保
    之第三人責任險之理賠金。
(九)如須計算曳引車修繕費用，其修復工資為修繕費用的一半。
    （見原審第1卷第29頁）
五、兩造於原審爭執之事項，經原審認定事實後，兩造於本院審
    理中已不再爭執，本院不再重複論述之部分：
(一)關於欣榮通運公司得否以甲○就系爭交通事故之發生與有過
    失為由，主張過失相抵之爭點，原審認定欣榮通運公司不得
    以甲○於職業災害之發生有過失為由，主張過失相抵 (見原
    判決第8、9頁爭點(二)之論述)。
(二)關於欣榮通運公司於事故發生後，已給付甲○之薪資補償數
    額為何之爭點，原審認定欣榮通運公司已給付之薪資補償總
    額為196,000元（見原判決第9頁爭點(三)之論述，並詳如後附
    計算式10)。
(三)關於欣榮通運公司已給付之薪資補償額196,000元是否可以
    全部抵充之爭點，原審認定依勞動基準法第59條規定得全部
    抵充(見原判決第9頁爭點(四)1.之論述)。
(四)關於甲○所領取之殘廢給付2,100,000元，欣榮通運公司是否
    可以全部抵充之爭點，原審認定依勞工保險條例第15條第1款
    、勞動基準法第59條、54條第1項規定得全部抵充(見原判決
    第9、10頁爭點(四)2.之論述)。
(五)關於欣榮通運公司對甲○有無損害賠償請求權？其數額為何？
    得否與甲○之退休金請求權抵銷之爭點，原審認定欣榮通運公
    司對甲○有損害賠償請求權，得以其對甲○之債務不履行損害
    賠償權關於車輛修復費用為589,511元、營業損失為353,475
    元，與之相抵銷 (原判決第11至14頁爭點(五)之論述，並詳如
    後附計算式11、12、13）。
六、兩造於本院爭執之點：
(一)甲○依勞動基準法第59條第2款規定向欣榮通運公司請求原
    領工資數額之補償，應計算至93年7月2日抑或計算至92年11
    月3日？
(二)甲○向中國產物保險公司領取強制汽車責任險之保險金1,57
    3,847元，欣榮通運公司能否依勞基法第59條但書規定主張
    抵充？
七、關於甲○依勞動基準法第59條第2款規定向欣榮通運公司請
    求原領工資數額之補償，應計算至93年7月2日抑或計算至92
    年11月3日部分：
(一)按「勞工因遭遇職業災害而致死亡、殘廢、傷害或疾病時，
    雇主應依下列規定予以補償。但如同一事故，依勞工保險條
    例或其他法令規定，已由雇主支付費用補償者，雇主得予以
    抵充之：一勞工受傷或罹患職業病時，雇主應補償其必需之
    醫療費用。職業病之種類及其醫療範圍，依勞工保險條例有
    關之規定。二勞工在醫療中不能工作時，雇主應按其原領工
    資數額予以補償。但醫療期間屆滿2年仍未能痊癒，經指定
    之醫院診斷，審定為喪失原有工作能力，且不合第3款之殘
    廢給付標準者，雇主得一次給付40個月之平均工資後，免除
    此項工資補償責任。三勞工經治療終止後，經指定之醫院診
    斷，審定其身體遺存殘廢者，雇主應按其平均工資及其殘廢
    程度，一次給予殘廢補償。殘廢補償標準，依勞工保險條例
    有關之規定。四勞工遭遇職業傷害或罹患職業病而死亡時，
    雇主除給與5個月平均工資之喪葬費外，並應一次給與其遺
    屬40個月平均工資之死亡補償。其遺屬受領死亡補償之順位
    如左：(一)配偶及子女。(二)父母。(三)祖父母。(四)孫子女。(五)兄
    弟姐妹。」勞動基準法第59條定有明文。
(二)甲○主張因其迄今仍持續於門診復健治療中，依勞動基準法
    第59條第2款之規定，得請求欣榮通運公司補償2年之原領工
    資；欣榮通運公司則辯稱甲○於92年11月3日即已治療終止
    ，其補償範圍僅限於91年7月3日起至92年11月3日止，共計
    16個月之原領工資。經查：長庚醫院就甲○傷勢及病情之診
    斷內容為：「病患於92年3月24日住院，於92年4月3日因固
    定釘子鬆脫，接受第6-7頸椎固定，術後續接受藥物及復健
    治療。92年6月11日出院，門診追蹤治療」等情，有診斷證
    明書附卷可參（見原審第1卷第24頁），署立基隆醫院所出
    具之診斷證明書亦載明：「甲○因脊髓損傷致四肢癱瘓、大
    小便功能失常」等情（見原審第1卷第25頁），甲○之身心
    障礙手冊所記載之殘障類別與等級則為「重度肢障」（見原
    審第1卷第42頁參照）。依前開診斷結果所示，甲○之傷勢
    及病情，顯使其無法繼續擔任原來之司機工作，且須持續於
    門診追蹤；又甲○經勞工保險局判定為殘廢，而領取殘廢給
    付2,100,000元，並領有殘障手冊之情，僅係政府勞工保險
    行政及社會福利行政行為，與甲○是否仍在醫療中無關，況
    甲○之傷勢嚴重，其身體及健康亦因此受有永久性的損害，
    衡情即有持續追蹤、復健、治療之必要，實無可能於經判定
    為殘廢並領得殘廢給付後，即停止治療之理。況經本院向勞
    工保險局函調審定甲○殘廢給付案所附勞工保險殘廢診斷書
    所載，甲○迄至該診斷書作成時 (即92年7月11日)確仍於署
    立基隆醫院住院治療中，有署立基隆醫院92年7月11日所開
    立之勞工保險殘廢診斷書附卷可稽 (見本院卷第64頁)，欣
    榮通運公司以甲○業已領有殘障手冊並取得殘廢給付為由，
    空言主張上訴人已終止醫療，原領工資補償費僅可計算至92
    年11月3日云云，即屬無據。從而甲○依勞動基準法第59條
    第2款，以其原領工資每月81,700元為計算標準，請求欣榮
    通運公司補償2年原領工資即1,960,800元，為有理由（詳後
    附計算式一）；欣榮通運公司辯稱其僅須給付16個之原領工
    資1,307,200元，非可採信。
八、關於甲○向中國產物保險公司領取強制汽車責任險之保險金
    1,573,847元，欣榮通運公司能否依勞動基準法第59條但書
    規定主張抵充部分：
(一)按勞動基準法第59條規定「勞工因遭遇職業災害而致死亡、
    殘廢、傷害或疾病時，雇主應依下列規定予以補償。但如同
    一事故，依勞工保險條例或其他法令規定，已由雇主支付費
    用補償者，雇主得予以抵充之：‧‧‧」，次按「由雇主負
    擔保險費為勞工投保商業保險者，勞工所領之保險給付，雇
    主得用以抵充勞動基準法第59條各款所定雇主應負擔之職業
    災害補償費用，惟不足之部分雇主仍應補足。」 (行政院勞
    工委員會87年5月7日臺勞動三字第017676號函、內政部74
    年8月10日（74）臺內勞字第328548號函釋參照)。
(二)本件甲○自中國產物保險股份有限公司取得保險理賠金1,57
    3,847元，而該汽車保險係欣榮通運公司支付費用投保者，
    復為兩造不爭執之事實（見原審第2卷第9頁），揆諸上開函
    釋及勞動基準法第59條之立法意旨，欣榮通運公司自得抵充
    之。甲○雖主張該保險為強制汽車責任保險，甲○為受益人
    ，其金額視為加害人（即訴外人蔡明顯或其僱用人）損害賠
    償金之一部分，依強制汽車責任保險法第30條規定，欣榮通
    運公司不得主張抵充職業災害補償金云云，惟按依兩造不爭
    執，而甲○據以取得保險理賠金1, 573,847元之中國產物保
    險公司汽車保險單所示（見原審第1卷第78頁），該汽車保
    險單於「強制險卡號」部分之記載為空白，任意險卡號則為
    「081CC001281」，且該保險單係經財政部85年6月7日臺財
    保第851793208號函核准，其核准時間早於強制汽車責任保
    險法公布之日即85年12月27日，堪認該汽車保險單確係欣榮
    通運公司支付保險費任意投保之商業保險。況強制汽車責任
    險第30條雖規定「保險人依本法規定給付之保險金，視為加
    害人或被保險人損害賠償金額之一部份，加害人或被保險人
    受賠償請求時得扣除之」，然上開由欣榮通運公司投保之中
    國產物保險公司之強制責任險，欣榮通運公司即為被保險人
    （見本院卷第19頁上證一，被保險人欄），縱依該條規定有
    加害人或被保險人受賠償請求時得主張扣抵之情形，亦係加
    害人 (即訴外人蔡明顯)或被保險人 (即欣榮通運公司)與保
    險人 (即中國產物保險公司間)之扣抵問題，核與甲○無涉
    ，甲○執詞該保險為強制責任險，為加害人損害賠償之一部
    分，欣榮通運公司不得主張抵充云云，尚有誤會。故欣榮通
    運公司依勞動基準法第59條但書規定，自得主張扣除之。
九、綜上所述，甲○得請求欣榮通運公司給付之金額為：
(一)依勞動基準法第59條規定，請求欣榮通運公司給付醫療費用
    114,451元（即兩造不爭執之點(三)）、原領工資補償1,960,8
    00元（如兩造爭執之點(一)之論述）、殘廢補償3,631,500元
    （即兩造不爭執之點(五)），共計5,706,751元；欣榮通運公
    司得主張抵充部分則為：已付薪資196,000元（如原判決爭
    點(三)之論述，此部分兩造於本院已不爭執）、職業災害補償
    金334,60 0元（即兩造不爭執之點(六)）、甲○自勞工保險局
    領取之殘廢給付2,100,000元 (此部分兩造於本院已不爭執)
    、甲○自中國產物保險公司領取之保險金1,573,847元（即
    不爭執之點(八)），據此計算欣榮通運公司應給付之金額為1,
    502,304元。（詳如後附計算式14）
(二)甲○請求欣榮通運公司給付退休金1,143,800（即兩造不爭
    執之點(七)），但欣榮通運公司得以其對甲○之債務不履行損
    害賠償權（車輛修復費用589,511元、營業損失353,475元，
    此部分兩造於本院已不爭執）與之相抵銷，抵銷後甲○尚得
    請求欣榮通運公司給付200,814元（詳如後附計算式15）。
(三)以上共計1,703,118元。（詳如後附計算式16）
(四)按給付有確定期限者，債務人自期限屆滿時起負遲延責任；
    給付無確定期限者，債務人於債權人得請求給付時，經其催
    告而未為給付，自受催告時起，負遲延責任。其經債權人起
    訴而送達訴狀，或依督促程序送達支付命令，或為其他相類
    之行為者，與催告有同一之效力；應付利息之債務，其利率
    未經約定，亦無法律可據者，週年利率為5%，民法第229條
    第1項、第2項，第203條分別定有明文。又職業災害補償及
    退休金之給付期限，雖於勞動基準法施行細則第29條、第30
    條、第32條、第34條另有規定，惟甲○僅請求自起訴狀繕本
    送達翌日即93年7月8日起算遲延利息，其聲明內容未逾其所
    得請求之範圍，自非法所不許。從而，甲○於請求欣榮通運
    公司給付1,703,118元，及自93年7月8日起至清償日止，按
    年息5%計算之利息之範圍內，為有理由，應予准許；逾此部
    分之請求，即屬無據，應予駁回。原審判命欣榮通運公司應
    給付甲○1,703,118元及法定遲延利息，並就無成勝訴部分
    為准、免假執行之宣告，核無違誤。欣榮通運公司就原審關
    於命其給付金額逾1,049,518元本息部份 (即主張甲○僅得
    請求91年7月3日起至92年11月3日止之原領工資補償金1,307
    ,200 元，不得再請求92年11月4日起至93年7月2日止之原領
    工資補償金653,600元)，甲○就原審對於其已自中國產物保
    險公司領取保險理賠金1,573,847元，准許抵充本件欣榮通
    運公司應付之補償金部分即關於原判決駁回其請求金額
    1573,847元本息部份，分別提起上訴，指摘原判決不當，求
    予廢棄改判，均為無理由，均應駁回其上訴。
十、本件事證已臻明確，兩造其餘主張及舉證，與本件判決結果
    無涉，毋庸一一審酌，併予敘明。
十一、據上論結，本件兩造之上訴，均為無理由，依民事訴訟法
    第449條第1項、第78條，判決如主文。
中    華    民    國    95    年    3    月    8      日
            民事第十四庭  審判長法  官  許正順
                                法  官  張  蘭
                                法  官  魏麗娟
正本係照原本作成。
欣榮通運股份有限公司不得上訴。
甲○如不服本判決，應於收受送達後20日內向本院提出上訴書狀
，其未表明上訴理由者，應於提出上訴後20日內向本院補提理由
書狀（均須按他造當事人之人數附繕本）上訴時應提出委任律師
或具有律師資格之人之委任狀；委任有律師資格者，另應附具律
師資格證書及釋明委任人與受任人有民事訴訟法第466條之一第
一項但書或第二項（詳附註）所定關係之釋明文書影本。
中    華    民    國    95    年    3    月    8      日
                                書記官  曾瓊安
附註：
民事訴訟法第四百六十六條之一（第一項、第二項）：
對於第二審判決上訴，上訴人應委任律師為訴訟代理人。但上訴
人或其他法定代理人具有律師資格者，不在此限。
上訴人之配偶、三親等內之血親、二親等內之姻親，或上訴人為
法人、中央或地方機關時，其所屬專任人員具有律師資格並經法
院認為適當者，亦得為第三審訴訟代理人。
＊計算式一：
  81,700 X 24 = 1,960,800
＊計算式二：
  2,421 X 1,500=3,631,500
＊計算式三：
  5,706,751 -176,400 -334,600 -1,470,000=3,725,751
＊計算式四：
  81,700 X 14（基數）=1,143,800
＊計算式五：
  3,725,751+1,143,800=4,869,551
＊計算式六：
  81,700 X 16=1,307,200
＊計算式七：
  114,451 （醫療費）+1,307,200（原領工資）+3,631,500（殘
  障補償）=5,053,151
＊計算式八：
  5,053,151 / 2 = 2,526,576
＊計算式九：
  912,000 + 352,475=1,265,475
＊計算式十：
  (1)91年7月之補償：15,600-8,600=7,000
  (2)91年8月至92年10月之薪資補償（共15個月）：
    12,600 X 15=189,000
  (3)7,000 + 189,000=196,000
＊計算式十一：
  912,000 / 2=456,000
＊計算式十二：
  (1)第1年之折舊額：
    456,000 X 0.438＝199,728
  (2)第2年之折舊額：
    （456,000-199,728）X 0.438＝112,247
  (3)第3 年之折舊額（2個月）：
   （456,000-199,728-112,247）X 0.438 X 2/12=10,514
  (4)材料部分扣除折舊後之餘額：
    456,000-199,728-112,247-10,514=133,511
＊計算式十三：
  133,511 + 456,000 =589,511
＊計算式十四：
  114,451 +1,960,800 +3,631,500元=5,706,751
  196,000+334,600 +2,100,000+1,573,847=4,204,447
  5,706,751-4,204,447=1,502,304
＊計算式十五：
  1,143,800-589,511 -353,475=200,814
＊計算式十六：
  1,502,304 + 200,814=1,703,118


司法院資訊處製作；財團法人民間司法改革基金會備份。
